【裁判字號】    90,上易,1676
【裁判日期】    901120
【裁判案由】    詐欺
【裁判全文】
臺灣高等法院臺南分院刑事判決            九十年度上易字第一六七六號     Ｃ
      上  訴  人
      即  被  告  乙  ○  ○
右上訴人因詐欺案件，不服臺灣雲林地方法院八十九年度易字第八七四號中華民國九
十年八月三十日第一審判決（起訴案號：臺灣雲林地方法院檢察署八十九年度偵字第
四○六四號），提起上訴，本院判決如左：
      主      文
上訴駁回。
      事      實
一、乙○○係斗六製冰股份有限公司及佳樂得股份有限公司實際負責人，其於民國（
    下同）八十五年六月間時，已負債累累，雖曾於八十四年六月間向中央信託局台
    中分行申辦貸款，惟亦於八十五年二月二十六日受該分行通知無法續予貸款，且
    其實際負責之公司所使用之支票，亦經台中市票據交換所於八十五年三月二十二
    日公告拒絕往來戶，明知其經濟狀況已陷於極端困難，其經營已無從貸款，更別
    無餘力擴充廠房設備，無足夠資力支付貨款，竟仍意圖為自己不法之所有，於八
    十五年六月二十九日向甲○○○○工業股份有限公司（以下簡稱老日光公司）佯
    稱訂購美國華盛頓牌冷凍壓縮機二台、馬達及附屬設備二台，價值新台幣（下同
    ）一百一十五萬五千元，並約定訂購後十日內交貨並付清貨款，使老日光公司陷
    於錯誤，以為乙○○會依約付款，乃依約交貨並裝置於乙○○位於雲林縣斗六市
    工業區○○路五十四號之廠房。詎乙○○未能給付貨款，並向老日光公司訛稱因
    業務所需，請求於同年十二月二十日付款，並追加訂購氨冷凍機及附屬零件（價
    值二十九萬八千元）、後退回控制箱（價值七萬元），並保證交貨後一次付清全
    部貨款，使老日光公司陷於錯誤，以為乙○○真會如期付款，遂再於八十五年十
    一月間交付裝置上開冷凍機。乙○○又於上開冷凍機裝修期間，再向老日光公司
    佯稱增加製冰及冷藏庫整修工程（計一百四十九萬五千零六十九元），並承諾於
    同年十二月三十一日將貨款全部付清，老日光公司因考量如不加裝本項工程，前
    已裝置之冷凍壓縮機等設備將不便、甚至無法使用，且因見乙○○之廠房龐大，
    信無無法付款之虞，致陷於錯誤，而同意加裝（減去退回之勞工安全衛生裝置，
    計一百四十四萬五千零六十九元）。至八十五年十二月二十日，乙○○仍無法支
    付第一次訂購之壓縮機等款項時，老日光公司至此始知受騙。嗣後雙方達成協議
    退還上開冷凍壓縮機二台及部分設備，共尚結欠老日光公司一百六十七萬九千七
    百一十九元，乙○○並願自八十六年十月份起，按月於月底償還七萬元以上之現
    金，至付清為止，惟仍迄未清償分文。
二、案經被害人老日光公司代表人丁○○訴請臺灣雲林地方法院檢察署檢察官偵查起
    訴。
      理      由
一、訊據上訴人即被告乙○○固坦承於前開時、地向告訴人老日光公司訂購冷凍壓縮
    機等設備及有退還部分設備及有欠該貨款之事實，惟矢口否認有何詐欺犯行，先
    辯稱：因預期可得中央信託局的貸款，可以作為支付，方才訂購該等設備；嗣又
    改稱：交通銀行台中分行（下簡稱交通銀行）原答應要貸款給被告，然交通銀行
    未如期貸款給被告，且伊向經濟部工業局陳情融資輔導計畫，雖診斷結果可行，
    然銀行依然不予疏困，才無法付款，如有詐欺之犯意，焉有於即將被法院查封前
    夕通知告訴人將部分冷凍設備拆還云云。
二、惟查：
（一）右揭事實，業據告訴人代理人丙○○迭次於偵查中、原審及本院審理時指訴綦
      詳，復有告訴人提出之訂購確認單影本二件、驗收確認單影本三件及估價明細
      單、協議書、存證信函等影本各一件附卷可稽（見偵查卷第七頁至第十五頁）
      ，復為被告除對無法給付原因答辯如上外，對該事實坦承不諱，告訴人之指述
      ，自屬可採。
（二）被告於八十五年二月間即已負債累累，有附卷被告簽發給袁萬得、發票日為八
      十五年二月二十五日、面額共一百四十六萬元，及遭退票之支票影本四紙可佐
      （見偵查卷第二十五頁、第二十六頁），又被告於八十五年六月五日致工業局
      何副局長之陳情信函中自承「除了我自己全部的金錢都投入外，也向外面借了
      貳千多萬元」（見偵查卷第五十頁），且被告所負責前開公司所使用之支票，
      業據票據交換所於八十五年三月二十二日公告拒絕往來，亦有被告提出之中小
      企業融資計畫診斷報告書所載：「八十五年二月六日至八十五年三月二十五日
      退票十一張，計九百十九萬三千元未註銷，八十五年三月二十二日拒絕往來」
      （見偵查卷第六十頁），及被告提出中央信託局台中分局致台中市票據交換所
      八十五年十二月四日（八五）中發授字第一七四九號函亦載明：「該公司因資
      金週轉失靈於八十五年三月二十二日遭貴所拒絕往來」等情（見原審卷第三十
      八頁），可資佐證。
（三）被告雖辯稱其預期以中央信託局之貸款用以支付告訴人之貨款，惟其於八十五
      年二月十六日即經中央信託局通知其公司因有退票紀錄而無法給予貸款，有其
      寄給袁萬得及其他債權人之信函載明附偵查卷可稽，並有嗣後其為辦理塗銷上
      開退票記錄與相關機關來往之公文函件在偵查卷可參，足信無誤。
（四）被告雖又改稱交通銀行原答應要貸款給被告云云。然查被告雖於八十五年三、
      四月間曾向交通銀行辦理貸款，惟亦經上開銀行基於風險之考量而未予貸款，
      有交通銀行台中分行九十年四月十六日交梧字第九○一四○○○一二七號函在
      卷可憑（見原審卷第五十七頁）。
（五）被告雖又稱曾向經濟部工業局陳情融資輔導計畫，雖診斷結果可行，然銀行依
      然不予疏困，才無法付款云云，固據其提出八十五年七月十一、二日之中小企
      業融資計畫診斷報告書（見偵倦查卷第五十七頁至第六十一頁），然該報告書
      僅係建議性質，經中央信託局評估結果，仍未予貸款。且被告自八十五年四月
      八日前即已積極辦理其公司各項變更登記，以辦理塗銷公司之支票退票紀錄，
      為被告所自陳，並有其提出之台灣省政府建設廳八十五年四月八日八十五建一
      字第四三○三一二號函及上開往來文件可佐（見偵查卷第四十九頁至第六十九
      頁），顯見被告當時其經營之前開公司已負債累累，並確知已告貸無門，且於
      短時間之內無法取得貸款甚明。
（六）被告明知其經濟狀況陷於極端困難，其經營已無從貸款，別無餘力擴充廠房設
      備，無足夠資力支付貨款，仍向老日光公司佯稱購買裝置冷凍設備，保證如期
      支付貨款，使老日光公司陷於錯誤，以為其能如期付款，而陸續交付所訂購之
      機器設備，被告屆時故意拖延付款，且事後協議保證分期付款，依然分文未付
      ，被告有意圖為自己不法之所有，施用詐術始取得前開機器設備，足堪認定。
      被告雖又辯稱以其事後與被告達成付款之協議，及即將被法院查封前夕通知告
      訴人將部分冷凍設備拆還等情以觀，可見其無不法所有之意圖云云。然此為被
      告與告訴人雙方事後彌補損失之行為，無礙於前開事實之認定。
（七）綜上所述，被告所辯顯係事後卸責之詞，委無可採。本件事證已臻明確，被告
      犯行洵堪認定，應予依法論科。
三、核上訴人即被告所為，係犯刑法第三百三十九條第一項之詐欺取財罪。其陸續向
    告訴人三次詐欺之舉動，核係基於一詐欺之單一整體犯意所為，為接續犯，應只
    構成一詐欺罪。
四、原審以被告罪證明確，因依刑法第二條第一項前段、第三百三十九條第一項、第
    四十一條第一項前段，罰金罰鍰提高標準條例第一條前段、第二條等規定，並審
    酌被告為意圖自己不法所有之犯罪動機、目的，和前揭之犯罪手段、前開犯罪所
    得之經濟價值、其犯後返還部分貨品及飾詞否認之態度等一切情狀，量處有期徒
    刑六月。又以本件行為後，刑法第四十一條規定得易科罰金之罪，已自犯最重本
    刑為三年以下有期徒刑以下之刑之罪，於九十年一月十日修正公布為同條第一項
    規定，犯最重本刑為五年以下有期徒刑以下之刑之罪，行為後法律有變更，應適
    用裁判時之法律，而依修正後刑法第四十一條第一項前段規定，併諭知易科罰金
    折算之標準。本院經核原判決認事用法俱無不合，量刑亦稱妥適，被告上訴意旨
    仍執陳詞否認犯罪，空言指摘原判決不當，並無可取，為無理由，應予駁回。
據上論斷，應依刑事訴訟法第三百六十八條，判決如主文。
本案經檢察官羅清溪到庭執行職務。
中    華    民    國      九十      年      十一      月      二十      日
                                  臺灣高等法院臺南分院刑事第六庭
                                      審判長法官  楊    明    章
                                            法官  徐    宏    志
                                            法官  顏    基    典
右正本證明與原本無異。
不得上訴。
                                      法院書記官  徐    瑞    清
中    華    民    國      九十      年      十一      月     二十       日
附錄法條：
刑法第三百三十九條第一項：意圖為自己或第三人不法之所有，以詐術使人將本人或
                          第三人之物交付者，處五年以下有期徒刑、拘役或科或
                          併科一千元以下罰金。


司法院資訊處製作；財團法人民間司法改革基金會備份。
